臺灣高等法院刑事裁定　　　　　　　　100年度聲再字第262號
再審聲請人
即受判決人　林鈺琅
上列聲請人因詐欺案件，對於本院97年度上易字第3254號，中華
民國98年3月27日第二審確定判決（第一審案號：臺灣臺北地方
法院97年度易字第2715號，聲請簡易判決處刑案號：臺灣臺北地
方法院檢察署97年度偵緝字第1489號），聲請再審，本院裁定如
下：
    主  文
本件開始再審。
    理  由
一、聲請意旨略以：證人黃冠麟已於臺灣士林地方法院99年度湖
    簡字第60號刑事案件偵查中，坦承向聲請人即受判決人林鈺
    琅借用兆豐國際商業銀行松南分行帳戶（帳號：0000000000
    0，下稱系爭帳戶）之存摺及提款卡後，拒不返還，並將之
    交給詐騙集團，本項「新證據」已足以證明聲請人並未將存
    摺及提款卡交給詐騙集團，而應受無罪判決，爰依刑事訴訟
    法第420條第1項第6款規定聲請再審等語。
二、按刑事訴訟法第420條第1項第6款規定，有罪之判決確定後
    ，因發現確實之新證據，足認受有罪判決之人應受無罪、免
    訴、免刑或輕於原判決所認罪名之判決者，為受判決人之利
    益，得聲請再審。所稱新證據之意義，係指該項證據於事實
    審法院判決前已經存在，當時未能援用審酌，至其後始行發
    見者而言。惟判決以後成立之文書，其內容係根據另一證據
    而作成，而該另一證據係成立於事實審法院判決之前者，應
    認為有新證據之存在（最高法院85年度台抗字第180號裁定
    意旨參照）。
三、經查：
  (一)原確定判決認定聲請人幫助詐欺，無非以：被害人陳智遠遭
    詐騙集團佯稱電視購物台退貨，要求其至自動提款機依指示
    操作，遭詐騙之新台幣（下同）29,989元係轉帳至聲請人申
    請之系爭帳戶，聲請人雖辯稱其曾將上開存摺交予黃冠麟，
    證人即黃冠麟之母簡美華亦到庭證實：曾聽黃冠麟說，因卡
    債問題向聲請人商借帳戶使用云云。然依卷附黃冠麟之信用
    卡資訊及信用卡戶基本資訊彙總所示情形，黃冠麟從未申辦
    過信用卡，亦無信用卡停用或遭強制停卡之情況，因而認證
    人簡美華之證詞係屬傳聞且與事實多所不符，不足採信。反
    觀聲請人之信用卡戶基本資訊彙總所示情形，聲請人曾經申
    辦過多張信用卡，其中停用11張，因消費款項未繳遭到強制
    停卡者更多達4張，足認其財務狀況不佳，黃冠麟既無卡債
    困擾，本即可自行申請開設帳戶使用，實無再向聲請人借用
    帳戶之必要，聲請人所辯委無足採。至聲請人聲請傳喚證人
    黃冠麟，經原審及本院合法傳喚，黃冠麟均未到庭，此部分
    調查途徑已窮，自難為聲請人有利之認定，從而，認定應係
    聲請人將系爭帳戶存摺交予不詳姓名之詐騙集團成員使用等
    節，而論處聲請人幫助詐欺取財罪，量處拘役50日，並諭知
    如易科罰金之折算標準，此有本院97年度上易字第3254號判
    決影本在卷可稽。
  (二)惟黃冠麟侵占聲請人所有系爭帳戶之存摺及提款卡之犯行，
    業經臺灣士林地方法院於民國99年1月29日以99年度湖簡字
    第60號判處有期徒刑4月，如易科罰金，以1千元折算1日，
    並於同年5月10日確定，有臺灣士林地方法院檢察署檢察官
    98年度偵緝字第1042號聲請簡易判決處刑書、臺灣士林地方
    法院99年度湖簡字第60號刑事簡易判決等影本附卷足參，並
    經本院調取該黃冠麟侵占案件卷宗核閱屬實。而觀諸卷附之
    該黃冠麟侵占案件刑事簡易判決，該案件係依憑黃冠麟已坦
    承向聲請人（即該案件之告訴人）借得系爭帳戶之存摺及提
    款後，拒不返還，並將存摺及提款交給「盧辰茂」乙情，核
    與聲請人指訴黃冠麟向其借用存摺及提款卡後，拒不返還等
    情節相符，復有本院97年度上易字第3254號判決等證據資料
    ，認定黃冠麟確有侵占聲請人所有系爭帳戶之存摺及提款卡
    ，而觸犯侵占罪。則聲請人前揭所指訴黃冠麟侵占其所有系
    爭帳戶之存摺及提款卡之事實，既係於事實審法院判決前已
    經存在，揆諸前揭說明，該黃冠麟侵占案件刑事簡易判決既
    係根據成立於事實審法院判決前之證據而作成之文書，自可
    認係屬於新證據，且自形式上觀察，顯足以推翻原確定判決
    所認定之事實，具嶄新性及顯著性，核與刑事訴訟法第420
    條第1項第6款之規定相符，應認為有再審之理由。
四、據上論斷，依刑事訴訟法第435條第1項，裁定如主文。
中    華    民    國   100    年    9     月    23    日
                     刑事第五庭  審判長法  官  王敏慧
                                       法  官  白光華
                                       法  官  崔玲琦
以上正本證明與原本無異。
不得抗告。
                                       書記官  馬佳瑩
中    華    民    國   100    年    9     月    26    日